臺灣高等法院高雄分院刑事判決　　　　　　　　　　九十三年度上訴字第四五二號
　　上　訴　人
　　即　被　告　甲○○
　　指定辯護人　吳俊昇
右上訴人因違反槍砲彈藥刀械管制條例案件，不服台灣高雄地方法院九十二年度訴字
第七一八號中華民國九十三年四月九日第一審判決（起訴案號：台灣高雄地方法院檢
察署九十一年度偵字第二五三六七號），提起上訴，本院判決如左：
    主  文
上訴駁回。
    事  實
一、甲○○與林鴻裕（未據起訴）均未經許可，共同基於製造槍砲主要零件之犯意聯
    絡，先由林鴻裕於民國九十一年十一月十三日上午九時許，將附表編號一至三所
    示內有阻鐵之金屬槍管三支交予甲○○，再由甲○○於同日下午二時許，在高雄
    市○○○○路二之一號之進裕鐵工廠，將該三支金屬槍管交予經營該鐵工廠之不
    知情之謝浚洸，並由甲○○委託謝浚洸將該三支金屬槍管阻鐵車通（鑿通），惟
    因槍管內之阻鐵材質堅硬，三支均無法完全車通而未遂。甲○○隨即在進裕鐵工
    廠內，以電話聯絡林鴻裕到達進裕鐵工廠，並由林鴻裕當場要求謝浚洸以新臺幣
    （下同）八千元之代價，依該三支金屬槍管之規格，再行製造如附表編號四至七
    所示之土造金屬槍管四支，嗣由甲○○於翌（十四）日下午四時三十分許，駕駛
    懸掛車牌號碼七Ｍ—六四０三號之自用小客車（原車牌號碼ＹＱ—六四一九號）
    ，前往上開進裕鐵工廠，取回前開七支槍管，並於同日下午五時四十分許，行經
    高雄市○○區○○路與建工路口，為警發覺車牌有異攔查，而當場查獲，並在車
    內扣得已製造完成之四支槍砲主要組成零件槍管及三支尚未製造完成之槍砲主要
    組成零件槍管（經送鑑定，詳如附表所示）。
二、案經高雄市政府警察局三民第二分局移送臺灣高雄地方法院檢察署檢察官偵查起
    訴。
    理  由
一、訊據上訴人即被告甲○○直承林鴻裕將附表編號一至三所示之金屬槍管三支交其
    委託謝浚洸將阻鐵車通，並於九十一年十一月十四日，自謝浚洸處取回附表一至
    七所示之七支槍管，而為警查獲，惟否認違反槍砲彈藥刀械管制條例之犯行，辯
    稱：林鴻裕當時向被告表示該物品是道路切割機，被告不知道是槍管。被告係林
    鴻裕所經營公司之員工，僅負責交貨及取貨，並未主導製造，且本件被告所取之
    物品，均無法以肉眼確認是管制物品，林鴻裕亦到庭表示該物品是作為公司研發
    之用，足認被告主觀上並無違法之認識，縱令上情屬實，被告亦應為幫助犯云云
    。
二、經查：
  (一)右揭事實，業據證人謝浚洸於警詢中證稱：「甲○○於九十一年十一月十三日下
    午二時許，持三支疑似槍管到我公司請我製造四支同規格的疑似槍管，並表示這
    是割路機的零件，起先我不願意幫他作，甲○○就打電話給他老闆，他老闆在電
    話中拜託我一定要幫他作，他老闆有到公司來，甲○○並於翌（十四）日下午四
    時三十分許，向我拿取該槍管，我收取八千元工資」等語（見警卷第五頁）；又
    於原審審理時結證稱：「（經提示九十一年十一月十五日謝浚洸警詢筆錄）該警
    詢筆錄所述均屬實在，該筆錄也是我自己簽名。剛開始是甲○○拿給我，請我幫
    忙製作，我當時向甲○○表示我不一定有空幫他作，甲○○表示這是他老闆林鴻
    裕要他拿來製作，他打電話給林鴻裕，並一直拜託我，我答應後，林鴻裕有到工
    廠等著要拿零件，但是我趕不出來，甲○○與林鴻裕一直等到晚上八點多，我要
    他們隔天再來拿，後來是由甲○○到我工廠取回槍管，甲○○剛開始請我幫忙車
    通，但是材質堅硬，無法車通，後來我用工廠的材料製作」等語（見原審卷第九
    十一至九十三頁）。另證人林鴻裕於原審審理時，亦到庭結證稱：「我於九十一
    年十一月十三日上午九時許，將三支樣品（槍管）交予甲○○，我告知甲○○去
    找工廠製造出一樣的東西」等語（見原審卷第一０五、一０六頁）屬實，並有扣
    案如附表編號一至七所示之物可稽。經核均係堅硬之金屬材質，所交付之三支，
    既無法車通，尤足徵其質堅硬，並非一般玩具僅俱象徵性輕巧之材質，餘四支均
    已車通貫穿，亦屬質堅量重之金屬管狀物件。又槍管係槍砲之主要組成零件，業
    經內政部於八十六年十一月二十四日（８６）台內警字第８６７０６８３號函公
    告在案（見偵查卷第十三頁），而扣案附表編號一至七所示之物，經送鑑定結果
    ，附表編號一至三所示之金屬槍管內尚未能完全車通，而附表編號四至七所示則
    為土造金屬槍管，但均認係內政部依槍砲彈藥刀械管制條例所公告之主要零件，
    此亦有內政部警政署刑事警察局九十二年五月二十九日刑鑑字第０九二００五六
    ０六九號函及內政部九十二年八月八日內授警字第０九二００七六０三五號函各
    一份及照片數幀附卷可稽（見原審卷第十二至十七、三四頁），前揭事實，堪予
    認定。
  (二)被告雖辯稱：「林鴻裕當時向我表示該物品是道路切割機，我不知道是槍管」、
    「被告係林鴻裕所經營公司之員工，僅負責交貨及取貨，並未主導製造，且本件
    被告所取之物品，均無法以肉眼確認是管制物品，林鴻裕亦到庭表示該物品是作
    為公司研發之用，足認被告主觀上並無違法之認識，縱令上情屬實，被告應為幫
    助犯」云云。惟查(1)被告於警詢中先係辯稱：「槍管是林鴻裕的，我不知道作何
    用途」；嗣於原審九十二年四月七日訊問時辯稱：「我前去取回槍管時，知道是
    槍管，但林鴻裕向我表示那是ＢＢ槍槍管，沒有問題」云云；又於原審九十二年
    十月三十一日訊問時辯稱：「我以為該七支槍管是道具槍管」云云，並提出高雄
    市政府營利事業登記證一紙為證（見原審卷第六十二頁）；末於原審九十三年三
    月二十六日審理時，則改稱：「林鴻裕當時是向我表示該物品是道路切割機」云
    云，足徵被告前後辯詞齟齬，依其所提出高雄市政府營利事業登記證，表乙「營
    業項目係玩具槍批發業、產品設計業」，已足徵係經營與槍枝相關之玩具業。是
    故被告於原審或稱「是ＢＢ槍槍管」、或稱「是道具槍管」，然觀諸卷附照片及
    扣案實物，該長管均為金屬材質堅硬，且均有足供瞄準用之準星，並非僅具外型
    可供玩樂而無實際效用之槍型玩具，豈能如其於警詢既知係「槍管」，而又云「
    我不知道作何用途」，又何須如原審最後所辯「林鴻裕當時是向我表示該物品是
    道路切割機」云云，所辯顯不足採。(2)依證人林鴻裕於原審審理時結證稱：「我
    將三支樣品交給甲○○，並要甲○○尋找工廠製作相同之物品，甲○○找了多家
    工廠，並表示我們有研發玩具槍零件之執照，但因都沒有工廠願意幫我們製作，
    故才向謝浚洸謊稱是割路機的零件」等語（見原審卷第一０六、一０七頁）。另
    證人謝浚洸亦到庭結證稱：「當時甲○○一直向我表示是割路機的零件」等語（
    見原審卷第九十四頁）。而被告確實知悉係槍管，而非割路機之零件一節，亦經
    被告於原審九十二年四月七日調查時直承無訛，苟係合法之玩具，何須謊稱「道
    路切割機」云云，綜上情詞互核以觀，被告既乙知悉證人林鴻裕所交付之物品係
    槍管，且經尋找多家工廠均不願意為其車通槍管內之阻鐵，始進而向證人謝浚洸
    謊稱係割路機之零件，足見被告事先確實知悉其委由證人謝浚洸製作之物品係改
    造之槍枝零組件，至為灼然。(3)又按刑法上之幫助犯，以幫助他人犯罪之意思而
    參與犯罪構成要件以外之行為而成立，：：所謂參與犯罪構成要件以外之行為者
    ，指其所參與者非直接構成某種犯罪事實之內容，而僅係助其犯罪事實實現之行
    為而言，苟已參與構成某種犯罪事實之一部分，即屬分擔實施犯罪之行為，雖僅
    以幫助他人犯罪之意思參與，亦仍屬共同正犯（最高法院二十七年上字第一三三
    三判例意旨參照）。即共同正犯之成立，有以共同犯意而共同實施犯罪構成要件
    之行為者，有以自己犯罪之意思，參與犯罪構成要件以外之行為者，有雖以幫助
    他人犯罪之意思而參與犯罪構成要件之行為者，有以自己犯罪之意思，事前同謀
    推由一部分實施犯罪之行為者，均屬之。本案被告乙知林鴻裕所交予之物品係槍
    管，竟仍與林鴻裕共同將之交予不知情之證人謝浚洸，而委由謝浚洸加工車通，
    為製造之行為，事後並將所有改造完成及未完成之槍管取回，是被告所為，顯已
    構成製造槍管之共同正犯。(4)另證人謝浚洸於九十二年四月七日原審訊問時雖證
    稱：當時是林鴻裕拿給我製作，甲○○並未一同前往云云，然此核與證人林鴻裕
    及被告所陳歧異，且此部分亦經證人謝浚洸於九十三年三月二十六日原審審理結
    證更正釐清，是自難以此資為被告有利之認定。被告固提出高雄市政府營利事業
    登記證一紙為證，然依該營利事業登記證所載營業項目係玩具槍批發業、產品設
    計業，是尚難據此為有利被告之認定。併此敘乙。
  (三)綜上所述，被告所辯，委不足採，本案事證乙確，被告前揭犯行，足堪認定。辯
    護人請求鑑定被告之智力，按所謂智力乃人之各種能力（學習能力、解決問題之
    能力、適應環境之能力：：：：）之總合，人之智力高下各不相同，個別差異甚
    大，但均符合常能分配，被告並非心神喪失或精神耗弱之人，其智力之高下，無
    關其本件刑責，自無鑑定之必要。又辯護人請求將扣案之編號一、二、三槍管再
    送鑑定，茲此部分已經原審鑑定在案，自無再送鑑定之必要，附此敘乙。
三、按「槍管、砲管」為各類火砲、槍枝之主要組成零件，內政部八十六年十一月二
    十四日台（八六）內警字第八六七０六八三號公告「各類槍砲、彈藥主要組成零
    件種類」表列至乙。被告甲○○與林鴻裕共同著手委請不知情之謝浚洸車通附表
    編號一至三所示之槍管，惟因材質堅硬而未完全車通之行為，係犯槍砲彈藥刀械
    管制條例第十三條第五項、第一項之未經許可，製造槍砲主要組成零件未遂罪。
    另被告與林鴻裕共同委由謝浚洸製造附表編號四至七所示之槍管之行為，係犯槍
    砲彈藥刀械管制條例第十三條第一項之未經許可，製造槍砲主要組成零件罪。被
    告與林鴻裕先後委託不知情之謝浚洸，並由謝浚洸依渠等之委託而為車通、製造
    槍管之行為，係時間、地點密接之情形，就同一犯罪構成要件，本單一犯意接續
    進行，為接續犯，應論以槍砲彈藥刀械管制條例第十三條第一項之未經許可，製
    造槍砲主要組成零件罪既遂罪。被告持有槍砲主要組成零件之低度行為，為製造
    槍砲主要組成零件之高度行為所吸收，不另論罪。被告就前揭犯行，與林鴻裕有
    犯意之聯絡及行為之分擔，為共同正犯。又被告與林鴻裕利用不知情之謝浚洸，
    以達成製造槍砲主要組成零件之目的，為間接正犯。公訴人起訴事實雖漏未記載
    被告與林鴻裕共同製造槍砲主要組成零件之事實，惟此部分事實與起訴事實，有
    實質上一罪之關係，法院自應一併審理。
四、原審依槍砲彈藥刀械管制條例第十三條第一項，刑法第十一條前段、第二十八條
    、第四十二條第二項、第三十八條第一項第一款、第二款，現行法規所定貨幣單
    位折算新臺幣第二條，罰金罰鍰提高標準條例第二條，並審酌被告未經許可，製
    造槍砲主要組成零件之槍管，對社會治安隱藏潛在性之危險，惟念該等槍管尚未
    流於市面即為警查獲，所造成之損害尚非甚鉅等一切情狀，量處有期徒刑三年，
    併科罰金新臺幣五萬元，並就罰金部分，諭知如易服勞役，以銀元三佰元即新臺
    幣九佰元折算壹日之折算標準。又扣案如附表編號四至七號所示之槍管，均為違
    禁物，應依刑法第三十八條第一項第一款規定，宣告沒收。另附表編號一至三所
    示之槍管，係共犯林鴻裕所有，供犯罪所用之物，應依刑法第三十八條第一項第
    二款規定，宣告沒收。認事用法尚無不合，量刑亦稱妥適，被告上訴意旨仍執陳
    詞否認犯罪，空言指摘原判決不當，並無可取，為無理由，應予駁回。
五、至於林鴻裕所涉製造槍砲主要組成零件部分，則另移由檢察官偵辦，併此敘乙。
據上論斷，應依刑事訴訟法第三百六十八條，判決如主文。
本案經檢察官邱榮藏到庭執行職務。
中        華        民        國    九十三    年    七    月    二十    日
                              臺灣高等法院高雄分院刑事第二庭
                                  審判長法官  林正雄
                                        法官  曾玉英
                        法官  陳啟造
右正本證乙與原本無異。
如不服本判決應於收受本判決後十日內向本院提出上訴書狀，其未述上訴理由者，
並得於提起上訴後十日內向本院補提理由書狀（均須按他造當事人之人數附繕本)「
切勿逕送上級法院」。
                                      書記官  黃琳群
中    華    民    國      九十三      年      七      月       二十一  日
附錄本案判決論罪科刑法條全文
槍砲彈藥刀械管制條例第十三條
未經許可，製造、販賣或運輸槍砲、彈藥之主要組成零件者，處三年以上十年以下有
期徒刑，併科新台幣七百萬元以下罰金。
未經許可，轉讓、出租或出借前項零件者，處一年以上七年以下有期徒刑，併科新台
幣五百萬元以下罰金。
意圖供自己或他人犯罪之用，而犯前二項之罪者，處五年以上有期徒刑，併科新台幣
一千萬元以下罰金。
未經許可，持有、寄藏或意圖販賣而陳列第一項所列零件者，第六月以上五年以下有
期徒刑，併科新台幣三百萬元以下罰金。
第一項至第三項之未遂犯罰之。
附表編號一：如原審卷所附內政部警政署刑事警察局九十二年五月二十九日刑鑑字第
            ０九二００五六０六九號函所附相片一、二所示之槍管壹支（內之阻鐵
            未完全車通）。
附表編號二：如原審卷所附內政部警政署刑事警察局九十二年五月二十九日刑鑑字第
            ０九二００五六０六九號函所附相片三、四所示之槍管壹支（內之阻鐵
            未完全車通）。
附表編號三：如原審卷所附內政部警政署刑事警察局九十二年五月二十九日刑鑑字第
            ０九二００五六０六九號函所附相片五、六所示之槍管壹支（內之阻鐵
未完全車通）。
附表編號四：如原審卷所附內政部警政署刑事警察局九十二年五月二十九日刑鑑字第
            ０九二００五六０六九號函所附相片七所示之槍管壹支。
附表編號五：如原審卷所附內政部警政署刑事警察局九十二年五月二十九日刑鑑字第
            ０九二００五六０六九號函所附相片八所示之槍管壹支。
附表編號六：如原審卷所附內政部警政署刑事警察局九十二年五月二十九日刑鑑字第
            ０九二００五六０六九號函所附相片九所示之槍管壹支。
附表編號七：如原審卷所附內政部警政署刑事警察局九十二年五月二十九日刑鑑字第
            ０九二００五六０六九號函所附相片十所示之槍管壹支。
